【裁判字號】    99,台上,552
【裁判日期】    990128
【裁判案由】    違反毒品危害防制條例
【裁判全文】
最高法院刑事判決              九十九年度台上字第五五二號
上  訴  人  甲○○
選任辯護人  劉衡慶律師
            李之聖律師
上列上訴人因違反毒品危害防制條例案件，不服智慧財產法院中
華民國九十八年十月一日第二審判決（九十八年度刑智上訴字第
五二號，起訴案號：台灣高雄地方法院檢察署九十七年度偵字第
一二二一一號），提起上訴，本院判決如下：
    主  文
原判決撤銷，發回智慧財產法院。
    理  由
本件原判決認定上訴人甲○○有其事實欄所載輸入禁藥、走私、
運輸第四級毒品及意圖販賣而輸入仿冒商標商品等犯行，因而撤
銷第一審依想像競合犯之例，從一重論處輸入禁藥罪刑之判決，
改判仍依想像競合犯規定，從一重論以共同運輸第四級毒品罪，
量處有期徒刑三年六月，並諭知相關沒收之從刑；固非無見。
惟查：審理事實之法院，對於案內與待證事實有重要關係，而屬
依法應予調查之證據，苟未依法調查或雖已調查而未調查明白，
即與證據未經調查無異，如率行判決，其判決當然為違背法令。
又證據之證明力，固屬於法院判斷之自由，但不得違背經驗法則
，如其判斷仍存有疑竇，則在應予調查之證據究明釐清前，尚難
遽採為被告有利或不利之認定。公訴意旨及第一審判決指上訴人
明知輸入之仿冒「Viagra （威爾剛）」、「Stilnox（使蒂諾斯
）」藥錠為禁藥或偽藥，觸犯藥事法第八十二條第一項之輸入禁
藥或偽藥罪嫌。原審審理結果認上訴人對於系爭貨櫃內夾藏之禁
藥中有「使蒂諾斯」，含有「佐沛眠」一事，應有直接之認識機
會，與姜姓男子同樣具有運輸第四級毒品、私運管制物品進口之
直接故意，而依想像競合犯規定，從一重論處共同運輸第四級毒
品罪刑。然上訴人始終否認知悉輸入之禁藥含有第四級毒品成分
，原判決未說明憑何認定上訴人知悉「使蒂諾斯」禁藥含有「佐
沛眠」成分，且知悉「佐沛眠」屬第四級毒品之理由，尚嫌理由
欠備。又公訴意旨及第一審判決均未認上訴人觸犯運輸第四級毒
品罪名，原審訊問上訴人時僅告知其犯罪嫌疑及所犯罪名詳如起
訴書及第一審判決書所載，並未告知涉犯運輸第四級毒品之罪名
，即辯論終結，論處該項罪刑，顯違背刑事訴訟法第九十五條第
一款之告知義務，有原審審判筆錄可稽（見原審卷第九十四頁）
，無異剝奪上訴人辯明該項罪嫌之機會，妨害上訴人訴訟防禦權
之行使，其所踐行之訴訟程序難謂適法。上訴人上訴意旨指摘原
判決不當，非無理由。應認有撤銷原判決發回更審之原因。
據上論結，應依刑事訴訟法第三百九十七條、第四百零一條，判
決如主文。
中    華    民    國  九十九  年    一    月  二十八  日
                      最高法院刑事第八庭
                          審判長法官  洪  文  章
                                法官  王  居  財
                                法官  郭  毓  洲
                                法官  黃  梅  月
                                法官  邱  同  印
      本件正本證明與原本無異
                                      書  記  官
中    華    民    國  九十九  年    二    月    二    日
                                                     m

司法院資訊處製作；財團法人民間司法改革基金會備份。
